【裁判字號】    97,易緝,1
【裁判日期】    970131
【裁判案由】    恐嚇
【裁判全文】
臺灣高雄地方法院刑事判決               97年度易緝字第1號
公  訴  人  臺灣高雄地方法院檢察署檢察官
被      告  丁○○
上列被告因恐嚇案件，經檢察官提起公訴（93年度偵字第14641
號），被告於準備程序為認罪之陳述，本院依簡式審判程序審理
，判決如下：
    主    文
丁○○共同犯強制罪，處有期徒刑陸月，如易科罰金，以銀元
佰元即新台幣玖佰元折算壹日。
    事    實
一、王旭照（經本院先行審結）因與甲○○、乙○○合作仲介高
    雄縣六龜鄉○○段第268 之15號土地之佣金分配，雙方存有
    糾紛，渠三人乃約定於93年6 月16日中午許，在高雄市○○
    區○○路1083號咖啡店協調，王旭照竟夥同姚俊聲、擔任圍
    事工作綽號「阿裕」之丁○○及其他3 名我國籍成年男子（
    真實姓名年籍均不詳）共同前往，甲○○、乙○○二人則於
    同（16）日13時許單獨到場，渠等談妥要將甲○○應得之佣
    金匯款新台幣（下同）100 萬元至甲○○帳戶後，王旭照表
    明要先走，乙○○即要求王旭照將應給付伊之投資款項算清
    楚，詎王旭照聞言即拍桌怒稱：「算什麼帳」，並基於恐嚇
    危害安全之犯意，教唆丁○○稱：「阿裕，你處理就好」，
    丁○○聞言，即拍桌恐嚇乙○○稱：「幹你娘，你是金主出
    錢算什麼，金主拿錢出來沒法回收，生命又沒有的很多，你
    要錢還是要命（台語）」等語，致乙○○心生畏懼致生危害
    於安全，上開3 名不詳姓名男子聽到丁○○上開揚言，乃基
    於與丁○○共同強制之犯意聯絡，隨即過來一起圍住乙○○
    ，其中2 人從乙○○後面揪住其腰褲皮帶，妨害乙○○行動
    自由，防止乙○○衝向尾隨王旭照，王旭照、姚俊聲隨即先
    行離去，致乙○○心生畏懼，而不敢尾隨王旭照，另1 名男
    子則先前往開車，此際在場之甲○○再三求情，詎丁○○復
    承前恐嚇之概括犯意，向甲○○恐嚇稱：「幹你娘，你分到
    的100 萬元一樣沒有生命花，小心一點」等語，致甲○○、
    乙○○均心生畏懼，嗣經乙○○、甲○○2 人再三向丁○○
    求情，丁○○及上開二名男子始行離去。
二、案經乙○○訴請高雄市政府警察局鼓山分局移送、及甲○○
    訴請臺灣高雄地方法院檢察署檢察官偵查起訴。
    理    由
一、本件被告所犯係死刑、無期徒刑、最輕本刑為3 年以上有期
    徒刑以外之罪，其於準備程序中就被訴事實為有罪之陳述，
    經法官告知簡式審判程序之旨，並聽取公訴人、被告之意見
    後，本院認無不得或不宜改依簡式審判程序進行之情事，依
    刑事訴訟法第273 條之1 第1 項規定，改依簡式審判程序審
    理，合先敘明。
二、上開事實，業據被告丁○○於本院審理中坦承犯行，核與證
    人甲○○、姚俊聲於檢察官偵訊中具結證述、證人乙○○、
    甲○○於本院具結證述明確屬實，且與告訴人乙○○於警詢
    、偵訊、甲○○於偵訊時之指訴相符，堪以採信。
三、且查：
  (一)證人甲○○於本院前審（本院94年度易字第1937號王旭照恐
    嚇案件，下稱本院前審）具結證稱：伊到場時，王旭照、姚
    俊聲、丁○○也在場；現場王旭照說只要給伊100 萬元，乙○○就跟王旭照說其等的款項是不是應該算一算，王旭照很
    大聲說『阿裕你處理，要算什麼錢』，王旭照急著要離開，
    乙○○要跟上，不願讓王旭照離開，阿裕當時聽到就大聲拍
    桌，並說『金主算什麼』、『金主出錢的人的生命沒了也很
    多，你是要錢還是要命』，然後，隔壁桌有3 個男子就突然
    站起來，站在乙○○後面，乙○○當時也站著；那兩個男子
    從乙○○後面皮帶揪住他；過程中都將乙○○拉住，將近半
    個小時，一直到「阿裕」接到電話後才放手離開；那2 個人
    拉住乙○○皮帶時，王旭照有看到這情形，王旭照就在旁邊
    催姚俊聲走走，說讓「阿裕」處理；那2 人拉住乙○○時，
    他當時是害怕的表情；王旭照有看到那2 名男子拉住乙○○
    皮帶，沒有加以阻止等語明確（參本院前審卷第98至100 頁
    ），且於偵查中具結證稱：乙○○偵訊所述被「阿裕」恐嚇
    的情形，所言屬實；當時伊與乙○○都很害怕，丁○○一直
    罵三字經，說伊也一樣，拿得到也吃不下等語明確（參偵卷
    第16、17頁）；而證人乙○○於本院前審證述情節亦類同於
    甲○○（參本院前審卷第85、86頁），核與證人甲○○於偵
    、審所述相符，均堪以採信。
  (二)再證人姚俊聲於檢察官偵查中具結證稱：當時在現場，伊等
    正在簽字時，乙○○與坐在伊旁邊那個人爭吵很大聲，伊有
    叫他們不要吵等語（參偵卷第39頁），對照證人甲○○於本
    院證稱：姚俊聲起身時，還對「阿裕」說有話好說，不要大
    聲等語，且於審理中畫出現場各關係人位置圖（參本院前審
    卷第101 、103 頁）等情，則坐於姚俊聲旁邊者，正係綽號
    「阿裕」之被告丁○○無訛，足見共犯王旭照確有怒稱：「
    算什麼帳」，且基於恐嚇危害安全之犯意揚稱：「阿裕，你
    處理就好」，被告丁○○受此教唆才對乙○○、甲○○為上
    開恐嚇危害安全之言詞，並與另3 名男子過來作勢圍住、其
    中2 人並抓住乙○○腰帶之動作，施以脅迫妨害乙○○行動
    自由等情，已臻明確。是被告丁○○與其他不詳姓名男子3
    人確有恐嚇危害安全、強制之犯意聯絡，事證明確，堪以認
    定。
  (三)綜上所述，被告丁○○確有受王旭照教唆，對被害人乙○○
    、甲○○為恐嚇危害安全、對乙○○強制之行為，事證明確
    ，犯行堪以認定，應予依法論科。
四、按被告行為後，如附表所示之法律規定業於民國94年1 月7
    日修正公布，並於95年7 月1 日修正施行，依修正後刑法第
    2 條第1 項規定，自應為新舊法之比較。再經附表所示就有
    關罰金刑下限、易科罰金折算標準、牽連犯等項，依刑法第
    2 條第1 項規定，比較新、舊法結果，仍應適用較有利於被
    告之行為時法即舊法之規定。
五、次按刑法第305 條之恐嚇罪，所稱以加害生命、身體、自由
    、名譽、財產之事，恐嚇他人者，係指以使人生畏怖心為目
    的，而通知將加惡害之旨於被害人而言；而刑法第304 條之
    強暴、脅迫，祇以所用之強脅手段足以妨害他人行使權利，
    或足使他人行無義務之事為已足，並非以被害人之自由完全
    受其壓制為必要（參最高法院52年台上字第751 號、28年上
    字第3650號判例意旨）。本件被告丁○○受王旭照所稱「阿
    裕，你處理就好」之教唆後，先後對乙○○、甲○○施以上
    開恐嚇言詞，即以危害乙○○、甲○○生命之事，恐嚇危害
    安全，致其等心生畏懼，就此所為，均係犯刑法第305 條之
    恐嚇危害安全既遂罪；而被告丁○○與其他3 名男子聽到丁○○上開教唆言詞後，隨即過來作勢圍住乙○○，其中2 人
    甚至從兩邊抓住乙○○腰褲皮帶，妨害乙○○之行動自由，
    其等此部分所為，應認已逾越單純恐嚇之範圍，應另成立刑
    法第304 條第1 項之強制既遂罪。被告丁○○就上開二罪，
    與其他3 名不詳姓名成年男子間，互有犯意聯絡及行為分擔
    ，依刑法第28條規定，應論以共同正犯（依修正前後刑法第
    28條規定，均構成共同正犯，爰不予比較新舊法）。再被告
    丁○○對乙○○、甲○○2 人恐嚇危害安全，犯意相同，時
    間緊接，顯係基於概括之犯意反覆為之，應論以修正前刑法
    第56條之連續犯，並依法加重其刑。而其所犯上開連續恐嚇
    危害安全罪、強制罪等二罪間，有方法結果之牽連關係，依
    修正前刑法第55條後段規定，應從一重之刑法第304 條第1
    項之強制罪處斷。
六、爰審酌被告丁○○因擔任圍事工作，受王旭照教唆後，即出
    言對被害人被害人乙○○、甲○○為恐嚇危害安全、強制乙○○之舉，實有不該，助長以暴力解決風氣，有違法治精神
    ，使被害人因此心生恐懼，造成精神上損害非輕，及迄未與
    被害人達成和解，事後逃避追訴審判，而其擔任圍事事後受
    有相當之報酬，惡性較重，惟念及其犯後坦承全部犯行，尚
    有悔意，酌情從輕量刑，暨其犯罪之動機、目的、手段等一
    切情狀，量處如主文所示之刑，並諭知易科罰金之折算標準
    ，以資懲儆。又本件被告犯罪時間為93年6 月16日，雖係在
    96年4 月24日以前，惟其於95年8 月10日經本院發布通緝，
    未於96年12月31日以前自動歸案接受審判，遲至97年1 月1
    日始經通緝查獲到案（參卷附嘉義市政府警察局第二分局通
    緝案件報告書緝獲日期誤載為96年1 月1 日，應予更正），
    不符合中華民國九十六年罪犯減刑條例第5 條之規定，自不
    得予以減刑，附此敘明。
七、共犯王旭照前經本院於96年1 月5 日以94年度易字第1937號
    判決判處有期徒刑4 月，並經台灣高等法院以96年度上易字
    第199 號判決上訴駁回確定，嗣經減刑為有期徒刑2 月確定
    ，有台灣高等法院被告前案紀錄表在卷足參，併此敘明。
據上論斷，應依刑事訴訟法第273 條之1 第1 項、第299 條第1
項前段，刑法第2 條第1 項、第28條、第305 條、第304 條，修
正前刑法第56條、第55條後段、第41條第1 項前段，罰金罰鍰提
高標準條例第1 條前段、（廢止前）第2 條，現行法規所定貨幣
單位折算新台幣條例第2 條，判決如主文。
本案經檢察官丙○○到庭執行職務。
中    華    民    國    97    年    1     月    31    日
                  刑事第三庭    法  官  李昆南
以上正本證明與原本無異。
如不服本判決應於收受本判決後10日內向本院提出上訴書狀，並
應敘述具體理由，如未敘述上訴理由者，應於上訴期間屆滿後20
日內補提理由書狀於本院（均須按他造當事人之人數附繕本）「
切勿逕送上級法院」。
中    華    民    國    97    年    1    月    31     日
                                書記官  黃美玲
┌──────────────────────────────┴────────────────┐
│附表：                                                                                        │
├──────┬─────────────┬─────────────┬───────┬────┤
│相關變更條文│行為時法（下稱舊法）      │裁判時法（下稱新法）      │比  較  理  由│備    註│
├──────┼─────────────┼─────────────┼───────┼────┤
│【罰金刑貨幣│依法律應處罰金、罰鍰者，就│民國94年1 月7 日刑法修正施│刑法之貨幣單位│按現行法│
│單位之變更】│其原定數額得提高為2 倍至10│行後，刑法分則編所定罰金之│由「元（指銀元│規所定貨│
│罰金罰鍰提高│倍（刑法乃係定明10倍）。第│貨幣單位為新臺幣。94年1 月│）」變更為「新│幣單位折│
│標準條例第1 │1 條所定得提高倍數之規定，│7日 刑法修正時，刑法分則編│臺幣」，且刑法│算新臺幣│
│條前段、第5 │於本條例修正後制定之法律，│未修正之條文定有罰金者，自│分則之罰金數額│條例第2 │
│條→刑法施行│不適用之；本條例修正前公布│94 年1月7 日刑法修正施行後│，亦視該分則先│條之規定│
│法第1 條之1 │之法律，於本條例修正後修正│，就其所定數額提高為30倍。│前曾修正與否，│折算後等│
│第1 項、第2 │其罰金罰鍰數額或法律經全部│但72年6 月26日至94年1 月7 │而分別提高3 或│值，是新│
│項          │修正而其罰金罰鍰數額未予變│日新增或修正之條文，就其所│30倍。        │法並未較│
│            │更者，亦同。              │定數額提高為3 倍。        │              │有利。  │
├──────┼─────────────┼─────────────┼───────┼────┤
│【易科罰金折│犯最重本刑為5 年以下有期徒│犯最重本刑為5 年以下有期徒│易科罰金折算標│舊法有利│
│算標準變更】│刑以下之刑之罪，而受6 個月│刑以下之刑之罪，而受6 個月│準由銀元300 元│        │
│修正前刑法第│以下有期徒刑或拘役之宣告…│以下有期徒刑或拘役之宣告者│即新臺幣900 元│        │
│41條第1 項前│得以（銀元，下同）1 元以上│，得以新臺幣1000元、2000元│，提高為以新臺│        │
│段、修正前罰│3 元以下折算1 日，易科罰金│或3000元折算1 日，易科罰金│幣1000元、2000│        │
│金罰鍰提高標│。依刑法第41條易科罰金…就│。                        │元或3000元折算│        │
│準條例第2 條│其原定數額提高為100 倍折算│                          │1日           │        │
│→現行刑法第│1 日；法律所定罰金數額未依│                          │              │        │
│41條第1 項前│本條例提高倍數，或其處罰法│                          │              │        │
│段          │條無罰金刑之規定者，亦同。│                          │              │        │
├──────┼─────────────┼─────────────┼───────┼────┤
│【牽連犯之適│犯一罪而其方法或結果之行為│廢止（刪除）              │修正前僅論以一│舊法有利│
│用】原刑法第│犯他罪名者，從一重處斷。  │                          │罪，修正後論以│        │
│55條後段    │                          │                          │數罪。        │        │
├──────┼─────────────┴─────────────┴───────┼────┤
│整體比較結果│以舊法對行為人有利                                                    │        │
└──────┴───────────────────────────────────┴────┘
附錄本判決論罪法條：
刑法第305條
以加害生命、身體、自由、名譽、財產之事，恐嚇他人致生危於
安全者，處2 年以下有期徒刑、拘役或300 元以下罰金。
刑法第304 條（強制罪）
以強暴、脅迫使人行無義務之事或妨害人行使權利者，處三年以
下有期徒刑、拘役或三百元以下罰金。
前項之未遂犯罰之。


司法院資訊處製作；財團法人民間司法改革基金會備份。
